【裁判字號】    99,易,2
【裁判日期】    990203
【裁判案由】    家庭暴力罪之傷害
【裁判全文】
臺灣士林地方法院刑事判決                 99年度易字第2號
公  訴  人  臺灣士林地方法院檢察署檢察官
被      告  丙○○
上列被告因家庭暴力罪之傷害案件，經檢察官提起公訴（98年度
偵字第3789號），本院判決如下：
    主  文
丙○○傷害人之身體，處拘役肆拾日，如易科罰金，以新臺幣壹
仟元折算壹日；又傷害人之身體，處拘役伍拾日，如易科罰金以
新臺幣壹仟元折算壹日；應執行拘役捌拾日，如易科罰金以新臺
幣壹仟元折算壹日。
    事  實
一、丙○○與甲○○原為夫妻關係，彼此屬於家庭暴力防治法第
    3 條第1 款所定之家庭成員關係。丙○○於民國97年6 月24
    日下午5 時許，與甲○○在2 人共同經營之位於臺北市○○
    區○○街268 巷4 弄13號1 樓（起訴書誤為26弄17號1 樓）
    之公司內，因故發生爭執，丙○○竟基於傷害之犯意，徒手
    毆打甲○○，致甲○○受有左上肢紅腫之傷害；丙○○復於
    97年11月27日上午6 時30分許，與甲○○在上址又發生口角
    ，甲○○憤而持美工刀爬上丙○○停放該處之自用小貨車上
    ，割破丙○○置放於車上施工用之保護板（毀損部分未據告
    訴），丙○○見狀竟另基於傷害之犯意，持在旁之畚斗，以
    其上金屬製柄部毆打甲○○之右大腿及右手臂，致甲○○受
    有右大腿（40*5公分）及右手臂（12*3公分）之紅腫瘀傷及
    右手擦傷等傷害。
二、案經甲○○訴由臺灣士林地方法院檢察署發交臺北市政府警
    察局南港分局報告該署檢察官偵查起訴。
    理  由
一、證據能力方面：本件被告及檢察官對於以下本院作為得心證
    依據之各項證據資料經本院審理時逐項提示，均不爭執證據
    能力，且未於言詞辯論終結前聲明異議，視為同意作為證據
    ，本院審酌各項證據作成時之狀況，認為並無不可信或不適
    當之情事，依刑事訴訟法第159 條之5 第2 項及第159 條之
    4之規定，均認有證據能力，合先敘明。
二、訊據被告丙○○坦承上開97年6 月24日對告訴人所為之傷害
    犯行，惟否認97年11月27日之傷害犯行，辯稱：97年11月27
    日該次是因告訴人拿美工刀割伊施工用的保護板，伊才拿畚
    箕收集垃圾之塑膠製畚斗處頂告訴人之刀子，有頂到告訴人
    的手，是要阻止告訴人繼續割上開保護板，約頂兩下，後來
    告訴人拿刀子對著伊，伊就趕快拿手機照相，伊不知道告訴
    人為何受傷，可能是告訴人當時跑到貨車上面割保護板時用
    力過度撞到車子護欄云云。經查：
    (一)被告於97年6 月24日下午5 時許，與告訴人上開地點因故
      發生爭執，被告基於傷害之犯意，徒手毆打告訴人，致告
      訴人受有左上肢紅腫之傷害，業據被告於本院準備程序及
      審理時均自白不諱，核與證人即告訴人甲○○於警詢、偵
      查中之證述大致相符（他字卷第23頁、偵查卷第34至35頁
      參照），復有台北市立聯合醫院忠孝院區（下稱聯合醫院
      忠孝院區）97年6 月24日驗傷診斷書影本1 紙存卷可佐（
      他字卷第7 頁參照），足認被告此部分之自白核與事實相
      符，堪予採信。
    (二)97年11月27日犯行部分：
      １證人即告訴人之姊乙○○於偵查中、本院審理時證述：
        97年11月27日早上約6 時45分伊的友人林宏錫打電話給
        伊，電話中提到被告有打電話告訴林宏錫說與告訴人發
        生打架情事，於是伊至被告上開公司址查看，伊到現場
        時約為早上7 時許，當時只有被告與告訴人在場，伊看
        到告訴人右大腿、右手臂有紅腫，當時伊質問被告，被
        告當時承認有毆打告訴人，伊詢問告訴人，告訴人表示
        有割被告車上的白板，後來就被被告以畚箕上面的手把
        毆打，是伊帶告訴人至忠孝醫院驗傷等語（偵查卷第35
        至36頁、本院易字卷第27至34頁參照）。按證人乙○○
        係案發後第一位抵達現場之第三人，現場除被告、告訴
        人、證人乙○○外，並無他人，證人乙○○既看到告訴
        人身上有上開傷勢，核與告訴人當日嗣後至聯合醫院忠
        孝院區驗傷之驗傷診斷書上併驗傷解析圖上所載傷勢略
        為「右大腿、右手臂紅腫瘀傷、右手擦傷」相符，有97
        年11月27日之驗傷診斷書影本1 紙可稽（他字卷第54頁
        參照），足以佐證證人乙○○所言非虛，告訴人確受有
        上開傷害。
      ２證人即告訴人甲○○於偵查中、本院審理時證述：97年
        11月27日上午伊到公司，被告一直講話騷擾挑釁並試圖
        激怒伊，說要幫伊錄音或是拿手機對伊照相，伊當時受
        不了，就拿刀子跳到被告車上彎腰割被告工作用之保護
        板，當時被告在車下持畚斗以其上金屬製柄部位（柄長
        經證人當庭以手勢比出，本院諭當庭測量長度約78公分
        ）毆打伊的右手及右大腿各一下，打完之後被告在笑，
        伊很生氣跳下車繼續割被告所有車子旁邊之保護板洩憤
        ，被告一直拿手機對伊照相，並一直挑釁伊、嚇伊，致
        使伊當時的情緒已到達一個極限，後來伊打電話給伊之
        姊姊乙○○，乙○○前來並陪伊去驗傷等語明確（偵查
        卷第34至35頁、本院易字卷第34至41頁參照），核與被
        告提出之告訴人在被告車上割保護板之照片7 張相符（
        偵查卷第7 至8 頁參照）；而觀諸告訴人上開97年11月
        27日驗傷診斷書檢查結果及驗傷解析圖所載，其所受傷
        害為「左大腿處長約40公分、寬約5 公分及右前臂後端
        之長約12公分、寬約3 公分之紅腫瘀傷、右手擦傷」，
        有前揭驗傷診斷書可佐；以上開2 項紅腫瘀傷之傷害，
        均屬類於長形條狀觀之，認係以長約78公分之柄狀物毆
        打所致，非屬無由，且核與告訴人證稱係遭被告持畚箕
        柄之柄狀物毆打之陳述相符，告訴人上開證詞自堪予採
        信。再觀證人乙○○未到現場前，在場僅有被告及告訴
        人2 人，依告訴人受傷之部位其一為右前臂後端言，衡
        情常人極不易以左手持柄狀物自毆右前臂後端而導致上
        開長形條狀之傷勢，況當時告訴人在車上割保護板，無
        可能取得放置一旁之畚斗，是以上開傷害自不可能為告
        訴人所自為，案發現場只有被告與告訴人2 人，並無他
        人，被告且自承有持畚箕頂告訴人兩下，是上開傷害為
        被告被告持畚箕頂告訴人時所造成，至堪認定。至告訴
        人於本院審理時雖證稱伊遭被告毆打後，是伊打電話給
        伊姊姊乙○○，乙○○抵達現場後再跟伊一起去醫院等
        語，雖與證人乙○○證述係接到友人林宏錫來電才得知
        被告與告訴人發生衝突，因而前往案發地點察看，當時
        並無接到告訴人之來電等語不盡相符，惟查，告訴人案
        發之前係因自覺遭到被告挑釁激怒，憤而跳上車子割被
        告之保護板洩憤，並對被告一直對伊拍照感到氣憤，業
        據告訴人自承在卷，且由上開告訴人割保護板照片觀之
        ，告訴人明知被告持手機不斷對其拍照，仍不停止其割
        保護板之行為，顯見告訴人在案發當時情緒必當十分激
        動難平，其對於本案構成要件事實縱陳述明確，惟此仍
        難期其對於其他案發後之細節得以逐一詳實記憶並陳述
        無誤，而證人乙○○係案發後被通知到現場，對於現場
        狀況自較告訴人得為理性冷靜之觀察及記憶，因之對於
        告訴人於案發後是否有打電話給伊姊姊乙節，本院認證
        人乙○○之陳述自較告訴人為可信，況告訴人於案發後
        是否打電話給乙○○，亦非本件構成要件事實而須以嚴
        格之證明，且此節縱告訴人陳述與證人乙○○未盡相符
        ，亦無礙於告訴人對於被告上開犯行指證明確，足資本
        院據以判斷審認。
      ３被告雖辯稱伊係持畚箕畚斗處頂告訴人持刀部位，並未
        以畚斗柄毆打告訴人，不知告訴人為何受傷云云，惟被
        告於證人乙○○抵達現場時，既當場對證人乙○○承認
        有毆打告訴人，業據證人乙○○於本院審理時證述屬實
        ，參以被告於本院準備程序中自承其見告訴人持刀割其
        所有之保護板後，確有持畚斗頂告訴人兩下，雖稱係頂
        告訴人所持之刀云云，惟被告於早上6 時30分許與告訴
        人發生爭執時起，至同日早上7 時許證人乙○○抵達時
        ，在此短暫間隔時間內，只有被告與告訴人2 人在案發
        現場，告訴人身上之傷害並無可能係告訴人自為，業如
        上述，又被告既以畚箕頂告訴人，與告訴人所述遭被告
        持畚斗毆傷，就犯罪工具而言並無二致，是告訴人所受
        之傷害顯係被告所為，已堪認定；被告辯稱其並未動手
        傷害告訴人，不知告訴人為何受傷，可能係告訴人割保
        護板時自己撞到受傷之辯解，洵無可採。
    (三)本案事證明確，被告犯行堪可認定，應依法論科。
二、按所謂家庭暴力罪係指家庭成員間故意實施家庭暴力行為而
    成立其他法律所規定之犯罪，家庭暴力防治法第2 條第2 款
    定有明文。核被告所為，係犯家庭暴力防治法第2 條第2 款
    之家庭暴力罪，因家庭暴力防治法上開條文並無罰則規定，
    應逕依刑法第277 條第1 項傷害罪論處（因逕依刑法條文論
    處，據上論結欄無庸引用家庭暴力防治法第2 條第2 款之規
    定）。被告上開2 次傷害犯行，犯意各別，行為互殊，應分
    論併罰。本院審酌被告先以行為企圖激怒其配偶即告訴人，
    再動輒毆傷告訴人之行為，顯見被告自我情緒控制能力非佳
    ，且其犯行確係造成告訴人內心極大之壓力，併慮其犯罪動
    機、手法、告訴人受傷程度暨被告犯後態度等一切情狀，分
    別量處如主文所示之刑以資懲戒，並諭知易科罰金之折算標
    準及定其應執行之刑。
據上論斷，依刑事訴訟法第299 條第1 項前段，刑法第277 條第
1 項、第41條第1 項前段、第51條第6 款，刑法施行法第1 條之
1，判決如主文。
本案經檢察官呂寧莉到庭執行職務
中    華    民    國    99    年    2     月    3    日
                  刑事第五庭法  官  吳維雅
以上正本證明與原本無異。
如不服本判決應於收受判決後10日內向本院提出上訴書狀，並應
應敘述具體理由。其未敘述上訴理由者，應於上訴期間屆滿後20
日內向本院補提理由書(均須按他造當事人之人數附繕本)「切勿
逕送上級法院」。
                            書記官  劉育君
中    華    民    國    99    年    2     月    3    日
附錄論罪法條：
中華民國刑法第277 條第1 項
傷害人之身體或健康者，處3 年以下有期徒刑、拘役或1 千元以
下罰金。

司法院資訊處製作；財團法人民間司法改革基金會備份。
